【裁判字號】    98,訴,175
【裁判日期】    980618
【裁判案由】    公共危險等
【裁判全文】
臺灣臺南地方法院刑事判決               98年度訴字第175號
公  訴  人  臺灣臺南地方法院檢察署檢察官
被      告  甲○○
指定辯護人  本院公設辯護人乙○○
上列被告因公共危險等案件，經檢察官提起公訴（97年度偵字第
17763號），本院判決如下：
    主  文
甲○○放火燒燬現供人使用之住宅，未遂，累犯，處有期徒刑參
年拾月。扣案打火機壹只沒收。又服用酒類，不能安全駕駛動力
交通工具而駕駛，累犯，處有期徒刑參月。應執行有期徒刑肆年
。扣案打火機壹只沒收。並應於刑之執行前，令入相當處所，施
以禁戒拾月。
    事  實
一、甲○○前於民國（以下同）97年間，因公共危險案件，經臺
    灣臺東地方法院判處有期徒刑3月確定，甫於97年6月10日易
    科罰金執行完畢。甲○○為酗酒成癮之人，因失業在家，謀
    職不順，心情欠佳，先於97年12月11日下午，在臺南縣仁德
    鄉「五星級釣蝦場」飲用啤酒2瓶後，騎乘車牌號碼KG5-1
    56號機車返回至臺南縣永康市○○○路120巷31號附近，再
    進入其停放於同地路旁之自小客車內，繼續飲用高粱酒1 瓶
    ，已至酒醉酩酊狀態，致其辨識行為違法之能力，顯著減低
    。同日晚間10時40分許，甲○○酒醉後，自上開自小客車停
    放處，徒步返回臺南縣永康市○○○路120巷19號住處門前
    ，電邀胞弟戊○○○外出喝酒。戊○○○出門後，在住處門
    前勸誡甲○○不要再喝酒鬧事，甲○○心生不滿，明知已不
    能安全駕駛動力交通工具，乃返回停車處，騎乘上開車號機
    車前來，基於放火燒燬現供人使用住宅之犯意，傾倒機車於
    住處鐵門前，並打開油箱蓋，持其隨身攜帶之打火機，引燃
    油箱。戊○○○與聞聲前來之鄰居蔡博年見狀，隨即撲滅火
    苗，並報警處理，始未得手。警方於同日晚間10時50分許到
    場，除扣得甲○○所有，供放火使用之打火機1只外，並對
    甲○○進行酒測，測得其呼氣後酒精濃度，高達每公升1.26
    毫克。
二、案經臺南縣警察局永康分局報請臺灣臺南地方法院檢察署檢
    察官偵查起訴。
    理  由
一、訊據被告甲○○對於上開事實，均坦承不諱，核與證人戊○
    ○○、蔡博年於警訊、偵查中證述情節相符，並有臺南縣警
    察局永康分局永信派出所職務報告書、酒精濃度測定紀錄表
    、臺南縣警察局舉發違反道路交通管理事件通知書影本、刑
    法第185條之3案件測試觀察紀錄表、現場照片在卷及打火機
    扣案可證，事證明確，被告犯行洵堪認定。
二、核被告甲○○所為，分係犯刑法第173條第3項、第1項之放
    火燒燬現供人使用之住宅未遂罪及同法第185條之3服用酒類
    不能安全駕駛動力交通工具罪。被告甲○○有如事實欄所示
    前科，有臺灣高等法院前案紀錄表在卷可憑。其於有期徒刑
    執行完畢後五年以內，故意再犯本案有期徒刑以上之罪，均
    為累犯，應均加重其刑。被告已著手於放火行為之實行而不
    遂，為未遂犯，爰依刑法第25條第2項規定減輕其刑，並先
    加後減之。被告甲○○經鑑定結果固認其酒醉致其辨識行為
    違法之能力，顯著減低，惟究係因故意飲酒招致，依刑法第
    19條第3項規定，不得減輕其刑。爰審酌被告甲○○長期酗
    酒成癮，此次因求職不順，心情不佳，再因酗酒犯罪，惟犯
    後坦承犯行，頗知悔悟，被告父親丁○○、胞弟戊○○○、
    姪女吳盷軒均同意原諒被告，不再追究暨其他情狀，各量處
    如主文所示之刑，並定其應執行之刑。扣案打火機1只，為
    被告甲○○所有供犯罪所用工具，業據被告陳述在卷可按，
    併依法宣告沒收。末查，被告甲○○因酗酒犯罪，經送請財
    團法人臺灣省私立高雄仁愛之家附設慈惠醫院鑑定結果，認
    被告甲○○酗酒史已30餘年，於精神醫學上之診斷完全符合
    酒精濫用之標準，即一般俗稱之「酒癮」等情，有同院98年
    5月11日98附慈精字第0981354號函暨所附鑑定報告書1份在
    卷可稽。兼以，被告前於97年間即因酒後駕車犯罪，已如上
    述。另依被告甲○○於偵查中供稱：我常常喝酒，這一年來
    我工作不穩定，沒有什麼錢買酒，如果朋友找我，我看到他
    們的酒就會很想喝，這是我的習慣．．．家人都有常勸我不
    要喝酒，但我改不過來．．．我看到酒就想喝等語（偵卷第
    29頁參照）。證人即被告胞弟戊○○○於警訊時陳稱：甲○
    ○平時有酗酒情事，屢次喝完酒後都大吵大鬧，尤其是對於
    我父親及鄰居所造成之精神傷害，我根本無法形容，酗酒吵
    鬧次數很頻繁，每次我們都是念及親情及情誼，一直隱忍，
    未與計較而報警等語。慈惠醫院上開鑑定結果亦認，有以強
    制方式施予禁戒處分之必要，否則極易再犯類似之公共危險
    行為等語。綜上事證，足認被告甲○○因酗酒成癮，有再犯
    之虞，爰依刑法第89條規定，諭知被告甲○○於刑之執行前
    ，令入相當處所，施以禁戒，其期間為10月。
據上論斷，應依刑事訴訟法第299條第1項前段，刑法第173條第
3項、第1項、第185條之3、第47條第1項、第25條、第51條第5款
、第38條第1項第2款、第89條，刑法施行法第1條之1判決如主文
。
本案經檢察官丙○○到庭執行職務。
中    華    民    國    98    年    6    月    18     日
                  刑事第一庭    審判長法  官  林英志
                                      法  官  林勝利
                                      法  官  彭喜有
以上正本證明與原本無異
如不服本判決應於收受本判後10日內向本院提出上訴書狀，並應
敘述具體理由。其未敘述上訴理由者，應於上訴期間屆滿後20日
內向本院補提理由書狀（均須按他造當事人之人數附繕本）「切
勿逕送上級法院」。
                                      書記官  田富蓉
中    華    民    國    98    年    6    月    18     日
附錄本案論罪科刑法條全文：
中華民國刑法第173條
（放火或失火燒燬現住建築物及交通工具罪）
放火燒燬現供人使用之住宅或現有人所在之建築物、礦坑、火車
、電車或其他供水、陸、空公眾運輸之舟、車、航空機者，處無
期徒刑或7年以上有期徒刑。
失火燒燬前項之物者，處 1 年以下有期徒刑、拘役或 5 百元以
下罰金。
第 1 項之未遂犯罰之。
預備犯第 1 項之罪者，處 1 年以下有期徒刑、拘役或 3 百元以
下罰金。
中華民國刑法第185條之3
服用毒品、麻醉藥品、酒類或其他相類之物，不能安全駕駛動力
交通工具而駕駛者，處1年以下有期徒刑、拘役或科或併科15萬
元以下罰金。


司法院資訊處製作；財團法人民間司法改革基金會備份。
